【裁判字號】    97,重訴,406
【裁判日期】    971218
【裁判案由】    返還消費借貸款
【裁判全文】
臺灣板橋地方法院民事判決             97年度重訴字第406號
原      告  台灣中小企業銀行股份有限公司
法定代理人  己○○
訴訟代理人  乙○○
被      告  緒英科技股份有限公司
                      統一編號.
兼法定代理  丙○○
人
被      告  丁○○
            戊○○
            甲○○
上列當事人間請求返還消費借貸款事件，經本院於民國97年12月
2 日言詞辯論終結，判決如下：
    主  文
被告緒英科技股份有限公司、丙○○、丁○○、戊○○應連帶給
付原告新臺幣佰捌拾肆萬壹仟捌佰玖拾肆元，及自民國九十七
年九月二日起至清償日止，按年息百分之十點九七三計算之利息
，並自民國九十七年十月三日起至清償日止，其逾期在六個月以
內者，按上開利率百分之十，逾期超過六個月以上者，按上開利
率百分之二十計算之違約金。
被告應連帶給付原告新臺幣伍佰壹拾萬貳仟伍佰拾伍元，及自民
國九十七年九月二日起至清償日止，按年息百分之八點九七三計
算之利息，並自民國九十七年十月三日起至清償日止，其逾期在
六個月以內者，按上開利率百分之十，逾期超過六個月以上者，
按上開利率百分之二十計算之違約金。
訴訟費用由被告連帶負擔。
本判決第一項於原告以新臺幣壹佰貳拾捌萬元供擔保後，得假執
行；但被告緒英科技股份有限公司、丙○○、丁○○、戊○○如
以新臺幣佰捌拾肆萬壹仟捌佰玖拾肆元為原告供擔保，得免為
假執行。
本判決第二項於原告以新臺幣壹佰柒拾萬元供擔保後，得假執行
；但被告如以新臺幣伍佰壹拾萬貳仟伍佰壹拾伍元為原告供擔保
，得免為假執行。
    事實及理由
一、本件被告丁○○、戊○○、甲○○經合法通知，未於言詞辯
    論期日到場，核無民事訴訟法第386 條所列各款情形，爰依
    原告之聲請，由其一造辯論而為判決。
二、原告主張：
（一）被告緒英科技股份有限公司（下稱緒英公司）邀同被告丙○○、丁○○、戊○○為連帶保證人，依兩造與訴外人經
      濟部工業局於民國94年9 月22日簽訂之促進產業研究發展
      貸款計畫貸款合約，於94年9 月28日與原告簽訂委任保證
      契約，約定動用期限自94年10月20日起至101 年7 月15日
      止，保證總額以新臺幣（下同）480 萬元為限，得循環動
      用。原告依約於94年10月20日開具480 萬元之保證函與訴
      外人經濟部工業局，並於94年11月10日依訴外人經濟部工
      業局研發貸款撥付通知代撥付480 萬元予被告緒英公司。
（二）被告緒英公司復邀同其餘被告為連帶保證人，依兩造與訴
      外人經濟部工業局於95年9 月18日簽訂之促進產業研究發
      展貸款計畫貸款合約，於95年10月4 日與原告簽訂委任保
      證契約，約定動用期限自95年10月31日起至102年7 月15
      日止，保證總額以510 萬元為限，得循環動用。原告依約
      於95年10月31日開具510 萬元之保證函與訴外人經濟部工
      業局，並於95年11月10日依訴外人經濟部工業局研發貸款
      撥付通知代撥付510 萬元予被告緒英公司。
（三）詎被告緒英公司為償還前開480 萬及510 萬元借款本息所
      開具到期日97年7 月15日，金額各為24萬、25萬5,000 元
      之2 紙還款本票，於97年7 月15日經提示均因存款不足遭
      退票，訴外人經濟部工業局旋主張債務視為全部到期，要
      求原告履行保證責任，原告乃於97年9 月2 日墊付384 萬
      1,894 元及510 萬2,512 元。詎被告緒英公司自原告墊付
      日起即未依約還款，依委任保證契約第5 條約定，被告願
      確實履行委任保證事項並將履行情形隨時函知原告，如因
      被告遲延或未克履行等情事，致原告墊付保證款項及有關
      之費用時，被告願立即清償，如有遲延並自原告墊付日起
      至清償日止，480 萬元借款部分按墊付金額照墊付日原告
      基本放款利率加年率2%、510 萬元借款部分按墊付金額照
      墊付日原告基本放款利率計付墊付款息，並按墊付金額自
      墊付日起，逾期清償在6 個月以內部分照上述利率10% ，
      逾期超過6 個月部分照上述利率20% 加付違約金。截至原
      告起訴時，尚有如聲明所示金額未清償，依授信約定書第
      15條、16條約定，借款視為全部到期，被告應立即全數清
      償。為此依消費借貸及連帶保證關係訴請被告負連帶清償
      責任。並聲明：除假執行擔保金額外，如主文所示。
三、被告丁○○、戊○○、甲○○未於言詞辯論期日到場，亦未
    提出準備書狀為任何聲明、陳述。被告緒英公司兼法定代理
    人丙○○則以：本件撥款前被告緒英公司及丙○○曾交付原
    告105 萬元之手續費，信保基金曾傳真條文告知信保基金保
    證金及銀行保證手續費於履約到期時可抵沖本金，爰請求抵
    扣本件之本金云云，資為抗辯。並聲明：原告之訴及假執行
    之聲請均駁回。如受不利之判決，願供擔保請准宣告免假執
    行。
四、得心證之理由：
（一）本件原告主張之事實，已據其提出授信約定書5 件、貸款
      合約書2 件、委任保證契約2 件、保證函底稿2 件、貸款
      撥付通知書2 件、活期存款客戶異動資料2 件、本票及退
      票理由單各2 件、經濟部工業局函2 件、墊付款項函1 件
      之影本為證，核屬相符。被告緒英公司兼法定代理人丙○○雖辯稱原告收取手續費105 萬元，有超收情形，且手續
      費於履約到期時可抵沖本金，爰主張抵沖云云。惟查本件
      兩筆借款原告收取保證手續費共62萬1,904 元，信保基金
      收取手續費共25萬9,067 元，總計收取手續費88萬零971
      元之事實，業據原告提出收入傳票、保證手續費明細、保
      證手續費計算表各2 件及活期存款客戶異動資料1 件之影
      本為證（參見卷76頁至78頁、84頁、85頁及91頁、92頁）
      ，核屬相符，被告辯稱原告收取手續費105 萬元云云，已
      難憑採。且被告辯稱95年10月31日提現46萬2,538 元及94
      年11月24日轉帳34萬6,482 元、94年11月29日放款3萬 零
      567 元均係繳交手續費云云，惟查就提領現金46萬2,538
      元部分，被告並未舉證證明確實交付原告作為手續費；轉
      帳34萬6,482 元及放款3 萬零567 元部分交易代號分別為
      130MF 及000013，被告亦未證明係繳交手續費之代號。且
      原告主張130MF 係外匯代號，0000000 係繳貸款之利息等
      語，核與被告提出之存摺登載被告自94年11月1 日至96年
      12月每月均有代號0000000 之放款交易紀錄；另於95年5
      月9 日及95年5 月17日亦有代號130MF142交易紀錄之事實
      相符，足堪認定被告所辯上開2 筆交易並非繳交本件之手
      續費，被告依此主張繳交原告手續費105 萬元，並抗辯原
      告超收手續費云云，並非可採。被告另抗辯所繳交手續費
      於履約到期時可抵沖本金云云，亦未據其舉證以實其說，
      且被告緒英公司係於未到期前即違約未履行，更無所謂「
      履約到期抵沖本金」之可言甚明，故被告所辯手續費到期
      可抵沖本金云云，亦非可採。原告之主張，堪信為真實。
（二）從而原告依消費借貸及連帶保證契約請求被告連帶給付如
      主文所示之借款及利息、違約金，並無不合，應予准許。
五、假執行之宣告：原告及被告緒英公司兼法定代理人陳明願供
    擔保請為宣告假執行或免為假執行，經核均與規定相符，爰
    分別酌定相當之擔保金額予以宣告。其餘被告亦由本院依職
    權宣告預供擔保免為假執行。
六、訴訟費用負擔之依據：民事訴訟法第85條第2 項。
中    華    民    國    97    年    12    月    18    日
                  民事第三庭    法  官  許月珍
以上正本係照原本作成
如對本判決上訴，須於判決送達後20日內向本院提出上訴狀
中    華    民    國    97    年    12    月    22    日
                                書記官  劉昌明


司法院資訊處製作；財團法人民間司法改革基金會備份。
